臺灣新竹地方法院民事小額判決
111年度竹北小字第505號
原      告  賴心彤  

被      告  蔡國光  

上列當事人間請求損害賠償事件，經原告提起刑事附帶民事訴訟
，由本院刑事庭裁定移送前來（111年度附民字第421號），本院
於民國111年10月11日辯論終結，判決如下：
　　主　　　文
被告應給付原告新臺幣陸萬元，及自民國一一一年六月八日起至
清償日止，按年息百分之五計算之利息。
本判決得假執行。
　　事實及理由
一、原告主張：
　㈠被告經由網路交友獲悉他人有購買金融帳戶之需求，而依其
    社會生活之通常經驗與智識思慮，雖可預見將其所有金融帳
    戶之存摺、提款卡、密碼及網路銀行帳號等金融帳戶資訊提
    供予他人，恐遭他人使用為從事財產犯罪及處理犯罪所得之
    工具，並藉此達到掩飾犯罪所得去向之目的，使犯罪查緝更
    形困難，進而對該詐欺取財正犯所實行之詐欺取財及掩飾該
    詐欺犯罪所得去向之洗錢罪正犯犯行施以一定助力，竟仍基
    於幫助詐欺取財、幫助洗錢之不確定故意，依對方指示，於
    民國110年10月19日某時許，依真實姓名年籍均不詳之詐欺
    集團（下稱本案詐欺集團）成員指示，以新臺幣（下同）3
    千元之對價，將其所申辦之臺灣中小企業銀行竹東分行帳號
    000-00000000000號帳戶（下稱系爭帳戶）之存摺、提款卡
    、密碼及網路銀行帳號、密碼，提供予本案詐欺集團成員收
    受。嗣本案詐欺集團成員取得系爭帳戶存摺、提款卡、密碼
    及網路銀行帳號暨密碼後，遂意圖為自己不法之所有，基於
    詐欺取財及洗錢之犯意聯絡，於110年11月4日上午10時12分
    前某時許，以社群網站FACEBOOK、通訊軟體LINE之暱稱「吳
    凱鑫」、「ZFX-首席分析師」等帳號，向原告介紹「ZFX」
    投資網站投資，佯稱保證獲利，穩賺不賠云云，致原告陷於
    錯誤而為如附表所示之匯款操作，致使原告受有6萬元之損
    失，為此爰依侵權行為法律關係提起本件訴訟。
　㈡綜上，爰聲明：
　⒈被告應給付原告6萬元，及自起訴狀繕本送達翌日起至清償日
    止，按年息百分之5計算之利息。
　⒉訴訟費用由被告負擔。
　⒊願供擔保，請准宣告假執行。
二、被告則以：
　　被告不認識本案詐欺集團成員，且不同意本件應由被告負全
    部賠償責任，僅能依被告自身能力賠償1萬元等語，並聲明
    ：請求駁回原告之訴，訴訟費用由原告負擔。
三、本院之判斷：
　㈠按因故意或過失，不法侵害他人之權利者，負損害賠償責任
    ；數人共同不法侵害他人之權利者，連帶負損害賠償責任，
    民法第184條第1項前段、第185條第1項前段分別定有明文。
    又所謂共同侵權行為，係指數人共同不法對於同一之損害，
    與以條件或原因之行為。加害人於共同侵害權利之目的範圍
    內，各自分擔實行行為之一部，而互相利用他人之行為，以
    達其目的者，仍不失為共同侵權行為人，而應對於全部所發
    生之結果，連帶負損害賠償責任；共同侵權行為人間不以有
    意思聯絡為必要，數人因過失不法侵害他人之權利，茍各行
    為人之過失行為，均為其所生損害之共同原因，即所謂行為
    關聯共同，亦足成立共同侵權行為（最高法院78年度台上字
    第2479號、87年度台上字第957號判決意旨參照）。
　㈡本件原告主張之前揭事實，業據提出與所述相符之郵政自動
    櫃員機交易明細表、轉帳交易明細等件為證（見本院竹北小
    字卷第47、49頁），復於警詢時指述明確，並經被告於刑事
    案件程序中坦承不諱。且被告上揭所為，業經本院刑事庭以
    111年度金訴字第250號刑事判決判處幫助犯一般洗錢罪在案
    ，此亦有刑事判決1份在卷可參（見本院竹北小字卷第13至2
    2頁）。另衡以被告就原告於本件訴訟中所為之上開主張，
    除陳稱其不認識本案詐欺集團成員，僅係提供系爭帳戶等資
    料，並非參與對原告實施詐欺行為之人等語，以茲抗辯外，
    就原告其餘主張之事實經過，均不爭執，是認原告上開主張
    ，其中關於被告提供系爭帳戶予本案詐欺集團成員使用，作
    為隱匿金流之帳戶，嗣由該詐欺集團成員分擔對原告施行上
    開詐術行為，致原告陷於錯誤，誤信為真而依該集團成員指
    示，於如附表所示之時、地匯款，因此受有6萬元損害等節
    ，堪信屬實。
　㈢而關於被告辯稱其不認識本案詐欺集團成員，亦非施行詐術
    之人等語部分，本院審酌近年來詐欺集團氾濫橫行，提供銀
    行帳戶存摺、提款卡及密碼予不認識之人，易遭詐騙集團作
    為人頭帳戶詐欺取財工具之用，且上開情形及不得提供上開
    資料予不認識之他人等情，業經報章、媒體、網路及政府多
    年來不遺餘力報導及宣導，已為一般人均公知之事實，被告
    僅為取得本案詐欺集團成員承諾給予之對價，即貿然將系爭
    帳戶等資料交予不詳人士使用，可見被告於交付系爭帳戶等
    資料時，已預見可能會有上述情形發生，仍容任他人任意使
    用其個人重要身分資料及財產工具，作為詐欺取財之工具使
    用，而不違反其本意，是其具有幫助他人詐欺取財之不確定
    故意至明。至多僅因被告所為係提供犯罪工具，以供本案詐
    欺集團成員使用，尚無法直接左右本案詐欺集團之決策行動
    ，而立於未具有功能性之支配地位，衡情尚難評價為詐欺集
    團之成員，而屬幫助之性質。
　㈣是被告基於幫助詐欺取財之不確定故意，提供系爭帳戶之存
    摺、提款卡及密碼等資訊予不認識之本案詐欺集團成員，作
    為該等成員詐欺取財後，隱匿犯罪所得去向之用途，致原告
    被詐騙6萬元而受有損害，仍不能解免被告有幫助詐欺之事
    實，依前揭規定及說明，應視被告為共同侵權行為人，其所
    為仍構成共同侵權行為，且與原告所受損害間具有相當因果
    關係，應就原告所受損害同負賠償責任，則被告前開所辯，
    仍無礙於原告之請求，難以為其有利之認定。從而，本件被
    告自應就原告所受之損害，與其他詐欺集團成員負連帶賠償
    責任，茲因連帶債務之債權人，得對於債務人中之一人或數
    人或其全體，同時或先後請求全部或一部之給付，既為民法
    第273條第1項所明定，故原告依共同侵權行為之法律關係，
    請求被告賠償6萬元，核屬有據，應予准許。
　㈤末按遲延之債務，以支付金錢為標的者，債權人得請求依法
    定利率計算之遲延利息；給付無確定期限者，債務人於債權
    人得請求給付時，經其催告而未為給付，自受催告時起，負
    遲延責任，其經債權人起訴而送達訴狀，或依督促程序送達
    支付命令，或為其他相類之行為者，與催告有同一之效力；
    應付利息之債務，其利率未經約定，亦無法律可據者，週年
    利率為百分之5，民法第233條第1項本文、第229條第2項、
    第203條分別定有明文。經查，原告依侵權行為法律關係請
    求被告負損害賠償責任，並未約定期限給付，復未經催告，
    而係經原告起訴而為訴訟程序，是原告請求自起訴狀繕本送
    達被告之翌日即111年6月8日（見本院附民字卷第13頁）起
    至清償日止，按年息百分之5計算之利息，核屬有據，應予
    准許。
四、綜上所述，原告依共同侵權行為法律關係，請求被告給付6
    萬元，及自111年6月8日起至清償日止，按年息百分之5計算
    之利息，為有理由，應予准許。
五、本件係適用小額訴訟程序所為被告敗訴之判決，爰依職權宣
    告假執行。原告雖聲明願供擔保請准宣告假執行，惟此僅係
    促請本院為上開宣告假執行職權之發動，不另為准駁之諭知
    ，附此敘明。
六、本件因係原告提起刑事附帶民事訴訟，請求損害賠償事件，
    依法本無須繳納裁判費用，且迄至本院言詞辯論終結止，亦
    無其他費用支出，是本件既無訴訟費用支出，故毋庸為訴訟
    費用負擔之諭知，併予說明之。
七、據上論結，本件原告之訴為有理由，依民事訴訟法第436條
    之20，判決如主文。
中　　華　　民　　國　　111 　年　　10　　月　　25　　日
　　　　　　　　　竹北簡易庭  法    官  蔡欣怡
以上正本係照原本作成。　　　　　　　　　
如對本判決上訴，非以其違背法令為理由不得為之，且須於判決
送達後20日內向本院提出上訴狀並記載上訴理由（須按他造當事
人之人數附繕本）；如委任律師提起上訴者，應一併繳納上訴審
裁判費。
中　　華　　民　　國　　111 　年　　10　　月　　26　　日
                              書 記 官  吳雅真
附表：
編號 原告之匯款時間、地點、金額及匯入之帳戶 01 原告於110年11月4日上午10時12分許，以網路銀行轉帳4萬元至訴外人張清華所提供之臺灣中小企業銀行帳號000-00000000000號帳戶。嗣於同日10時18分許，本案詐欺集團成員使用上開張清華之帳戶轉帳85萬元（含上開原告匯款之4萬元）至被告提供之系爭帳戶。 02 原告於110年11月4日上午10時19分許，以網路銀行轉帳2萬元至訴外人張清華所提供之臺灣中小企業銀行帳號000-00000000000號帳戶。嗣於同日10時31分許，本案詐欺集團成員使用上開張清華之帳戶轉帳76萬元（含上開原告匯款之2萬元）至被告提供之系爭帳戶。